# 大家如何看待准则解释 6 号征求意见稿关于维简费的规定？

提问人：nikan 时间：2013-09-23 11:06:20
三、企业按照国家规定提取的维简费，应当如何进行会计处理？ 答：企业应当按照国家有关规定提取和使用维简费。国家有关规定明确维简费属于相关固定资产折旧的，企业在计提维简费时，应当按照实际提取的金额计入相关产品的成本或当期损益，同时按照《企业会计准则第 4 号——固定资产》计算相关的固定资产折旧并计入累计折旧科目，差额计入专项储备科目并比照安全生产费进行后续处理。国家有关规定未明确维简费属于固定资产折旧的，应当比照安全生产费进行会计处理。
以下是我个人的一点看法，欢迎大家就此问题发表意见 一、在国有企业尚未建立现代企业制度之前，其计提的折旧费用和产生的经营利润全部上缴国家，维持再生产、固定资产更新改造的资金依靠国家拨付。由于矿山企业的固定资产磨损速度要快于其他企业，单纯依靠国家财力不足以支撑，所以采取了企业在成本中提取一部分，国家补贴一部分的办法来筹措更新改造资金以维持矿山企业的简单再生产，故称之为维简费（维持简单再生产费用）。由此可见，维简费是计划经济体制下的产物。在国有企业已基本建立现代企业制度、实现政企分开的当下，仍然要求矿山企业计提维简费已失去了当初的意义，企业如何措施再生产资金属于其自身经营决策的问题，行政部门无需强行介入。因此，我们建议贵司会同财政部其他相关司局以及相关行业主管部门，就维简费制度的存续必要性进行调研。我们倾向于取消维简费制度。 二、如果贵司认为在现阶段维简费还有存在的必要性，或是因各种原因暂时无法取消维简费，我们建议在会计处理上也不宜改变《企业会计准则讲解 2010 》P72中“企业提取的维简费和其他具有类似性质的费用，比照上述规定处理”的规定，理由如下： 1.从性质上分析，维简费属于维持简单再生产资金，而折旧是固定资产价值转移到产品的结果，两者不具有相似性，因此“国家有关规定明确维简费属于相关固定资产折旧”，实际上是混淆了两者的界限，会使准则使用者产生“维简费究竟是不是折旧？如果维简费是折旧，为什么计提金额可以超过固定资产原值？如果不是折旧，为什么计提的维简费是计入累计折旧？”等一系列疑问，在理论上很难自圆其说。 2. 同样是需要计提维简费的企业，仅仅因为国家规定是否明确维简费属于相关固定资产折旧，而形成不同的处理，最终对不同企业的经营利润产生较大影响。为增加报表盈利，可能会使相关企业要求相关主管部门出台“明确维简费属于相关固定资产折旧”的政策，最终使得征求意见稿中的“区分处理”原则失去实际意义。 因此，建议维持《企业会计准则讲解 2010 》P72中关于维简费的相关处理规定。

回答人：chenyiwei
个人意见： 1 、赞同最终应取消“维简费”这一财务管理制度的建议。 2 、这个问题涉及到对折旧的性质认识问题。现在会计准则明确指出折旧的性质是“在固定资产使用寿命内，按照确定的方法对应计折旧额进行系统分摊”，但在以往很长一段时间内，是把折旧作为成本补偿的一种方式看待的，并由此形成了上交折旧基金等管理制度。因此不能将现代的折旧理念与“维简费”的观点相比较，这两者完全是不同时代的东西。如果要比较，只能够重新拾起当年的“折旧作为成本补偿”的观念。 3 、以往因为会计制度规定“按照有关规定提取维简费的固定资产”不用计提折旧，因此维简费和折旧冲突的问题还不明显，但现在固定资产准则取消了这一规定之后，这些固定资产也需要计提折旧。对此我们理解，按照当初建立维简费制度时的观念，维简费和折旧都具有一定的成本补偿性质，具有一定的重合和替代性（以往规定计提维简费的固定资产不用计提折旧，可作为这一观点的证据），当然维简费的成本补偿范围比固定资产折旧可能更大些（从相关规定维简费的用途可以看出，不仅仅是用于固定资产的重置）。这一点并不需要由“国家有关规定是否明确维简费属于固定资产折旧”来证明。事实上现在关于维简费的财务管理规定都没有明确指出维简费属于固定资产折旧。如果在短期内无法完全取消维简费制度，则建议在按照规定标准计提维简费时，首先用相关固定资产的折旧（按照《企业会计准则第 4 号——固定资产》的规定计提，下同）来冲抵，如果按照固定资产准则应计提的折旧大于按照相关标准计提的维简费，则不再计提维简费（表明维简费中用于重置固定资产的用途已经完全被折旧所取代，而按原标准计提的维简费尚不足以满足重置固定资产的需要）；如果应计提的折旧小于按照相关标准应计提的维简费，则差额补提维简费，并根据《企业会计准则解释第 3 号》关于专项储备的规定对这部分维简费进行会计处理，同时维简费的使用范围不再包含固定资产重置支出。